【裁判字號】    88,易,4742
【裁判日期】    890627
【裁判案由】    詐欺
【裁判全文】
臺灣板橋地方法院刑事判決                        八十八年度易字第四七四二號
    公  訴  人  臺灣板橋地方法院檢察署檢察官
    被      告  丙○○
右列被告因詐欺案件，經檢察官提起公訴（八十八年度偵字第一四一○八號），本院
判決如左：
    主  文
丙○○連續意圖為自己不法之所有，以詐術使人將第三人之物交付，處有期徒刑伍月
。緩刑年。
    事  實
一、丙○○係設於臺北縣新莊市○○路七一五號韋進工業有限公司（下稱韋進公司）
    之實際負責人，其明知民國八十七年間起韋進公司及其個人之財務狀況，已陷於
    支付能力不足，難以清償貨款之窘境，竟基於意圖為自己不法所有之概括犯意，
    自八十七年十月間某日起至八十八年一月間止，多次指示無犯意聯絡之韋進公司
    職員甲○○佯向北新塑膠有限公司（下稱北新公司）訂購塑膠輪軸貨物，利用每
    月底結帳一次，開付二個月期票付清貨款之交易方式，暫時掩飾無支付能力之實
    情，使北新公司之負責人乙○○誤信其有清償能力，陷於錯誤而陸續交付屬於北
    新公司所有之塑膠輪軸貨物，計（一）八十七年十月份為新台幣（下同）五萬八
    千九百元、（二）八十七年十一月份為二十五萬四千六百元、（三）八十七年十
    二月份為四萬元、（四）八十八年一月份約為九萬元，合計共約值四十七萬元之
    塑膠輪軸。嗣乙○○催付八十七年之貨款，丙○○乃於八十八年一月六日，以韋
    進公司、蘇振傑為發票人、發票日期為八十八年三月五日、票號ＥＢ00000
    00號、面額三十六萬元之支票一紙交付搪塞，詎屆期提示不獲兌現，經乙○○
    一再催討，丙○○均置之不理，乙○○始知受騙。
二、案經乙○○訴由臺灣板橋地方法院檢察署檢察官偵查起訴。
    理  由
一、訊據被告丙○○坦承其係韋進公司實際負責人，及韋進公司自八十七年十月起至
    八十八年一月止，向北新公司訂購約值四十七萬元之塑膠輪軸等情不諱；惟矢口
    否認有詐購犯行，辯稱：「我是公司的實際負責人，但與告訴人黃先生接洽業務
    的都是甲○○，‧‧‧係一時週轉不靈，不是故意跳票，‧‧‧我是知道有交東
    西來我們公司，但東西我常常沒有看，是我們公司的模具師及許先生看的，認為
    可以用，就直接用了」云云。經查右揭事實已據告訴人乙○○指述綦詳，且被告
    指示甲○○訂貨一情，業經甲○○於八十九年一月二十五日到庭證稱：「我們約
    叫了四十幾萬的貨，是月底來收，我們會開兩個月的期票，後來黃先生有幾次來
    收錢，都沒有收到，後來我拿一張本來要開給別人的票給他，約三十六萬元，‧
    ‧‧公司的財務狀況就不是很好，我跟黃先生訂貨時，我還沒有入股，雖然知道
    公司的狀況不是很好，我有跟鄧先生報告過，鄧先生有同意，所以我才沒有管公
    司的財務狀況如何就跟黃先生訂貨」等語，參以被告身為公司之實際負責人，足
    信被告知悉並決意向北新公司進貨，所辯係由職員甲○○單獨行事，其不知採購
    始末云云，顯非真實。次查，韋進公司及被告於八十七年間，已有支付能力不足
    之情形，此據韋進公司職員甲○○、潘明青分別到庭證述屬實，且韋進公司開設
    於臺灣土地銀行南新莊分行○○二一七之九號甲存帳戶，於八十七年十月三十日
    經臺北市票據交換所公告列為拒絕往來戶，有上開分行八十八年八月四日南莊存
    字第八八○○○五五號函附卷可稽（參偵查卷第五十二頁），被告丙○○就此欠
    缺清償貨款之財務能力，豈有不知之理，其猶決意進貨，顯有施詐圖不法所有之
    意。此外並有統一發票影本三紙、支票影本一紙附卷足資佐證，事證明確，被告
    犯行洵堪認定。
二、核被告丙○○所為，係犯刑法第三百三十九條第一項之詐欺取財罪。被告利用無
    犯意之韋進公司職員甲○○實施詐購行為，為詐欺罪之間接正犯，其先後多次犯
    行，時間緊接，所犯又係構成要件相同之罪名，顯係基於概括犯意為之，應依連
    續犯論處，並加重其刑。公訴意旨認被告自八十七年十月二十七日起為詐欺犯行
    ，無非以告訴人提出之統一發票記載之填發日期為憑，然本案交易採當月多次送
    貨，月底一次結帳方式，此經告訴人指陳明確，故八十七年十月二十七日填發之
    統一發票，非只該日之單次交易，從而被告詐欺犯行之始點，應為在此之前之同
    月間某日；又公訴意旨雖僅論敘被告詐購至八十七年十二月三十日止，然告訴人
    到庭指述因無八十八年一月間交易之統一發票，非一月間無交易，此亦為被告所
    自承，故被告所為於八十七年十月二十六日之前，及八十七年十二月三十一日之
    後之前揭犯罪事實，既與起訴部分有裁判上一罪之關係，亦為起訴效力所及，本
    於審判不可分之原則，自應併予審究。另公訴人認為被告係向告訴人詐欺，使告
    訴人交付自己所有之塑膠輪軸，惟塑膠輪軸係法人北新公司所有，此為受詐欺之
    告訴人陳述明確，並有卷附統一發票銷售營業人之戳記可查，應予指明。爰審酌
    被告之犯罪動機、手段、詐欺所得之財物價值、犯罪後態度等情狀，量處如主文
    所示之刑。又被告前未曾受有期徒刑以上刑之宣告，有臺灣高等法院檢察署刑案
    紀錄簡覆表在卷可稽，其因一時貪利失慮，致罹刑章，且於本案言詞辯論期日，
    被告表明願分期給付北新公司貨款，告訴人亦有接受之意，經此次偵、審程序及
    刑之宣告教訓後，當知所警惕而信無再犯之虞，本院認對其所宣告之刑以暫不執
    行為適當，爰予宣告緩刑三年，用啟自新。
據上論斷，應依刑事訴訟法第二百九十九條第一項前段，刑法第五十六條、第三百三
十九條第一項、第七十四條第一款，罰金罰鍰提高標準條例第一條前段，判決如主文
。
本案經檢察官鄧媛到庭執行職務
中    華    民    國      八十九      年      六      月      二十七    日
                                      臺灣板橋地方法院刑事第三庭
                                                      法  官  陳   財   旺
右正本證明與原本無異。
如不服本判決，應於判決送達後十日內，向本院提出上訴狀。
                                                      書記官  張   惠   芳
中    華    民    國      八十九      年      六      月      二十七    日
附錄本案所犯法條全文
刑法第三百三十九條
  意圖為自己或第三人不法之所有，以詐術使人將本人或第三人之物交付者，處五年
  以下有期徒刑、拘役或科或併科一千元以下罰金。
  以前項方法得財產上不法之利益或使第三人得之者，亦同。
  前二項之未遂犯罰之。


司法院資訊處製作；財團法人民間司法改革基金會備份。
